【裁判字號】    99,訴,2308
【裁判日期】    991217
【裁判案由】    損害賠償
【裁判全文】
臺灣臺北地方法院民事判決              99年度訴字第2308號
原      告  王雅茵
訴訟代理人  劉仲希
被      告  劉吉庭
            三重汽車客運股份有限公司
法定代理人  李博仁
上二人共同
訴訟代理人  林明珠律師
上列當事人間侵權行為損害賠償事件，本院於民國99年12月2日
言詞辯論終結，判決如下：
    主      文
被告應連帶給付原告新臺幣陸萬柒仟陸佰伍拾貳元，及自民國九
十八年六月十七日起至清償日止，按年利率百分之五計算之利息
。原告其餘之訴駁回。
訴訟費用由被告連帶負擔十分之一，餘由原告負擔。
本判決第一項得假執行。但被告以新臺幣陸萬柒仟陸佰伍拾貳元
，為原告預供擔保，得免為假執行。
原告其餘假執行之聲請駁回。
    事實及理由
一、原告起訴主張：
  (一)被告劉吉庭受僱於被告三重汽車客運股份有限公司（以下簡
    稱「三重客運」），擔任營業大客車司機，平日以載運客人
    為其業務，為從事駕駛業務之人。被告劉吉庭於民國98年6
    月17日下午1時40分許，駕駛車牌號碼470-FN營業大客車，
    沿臺北市○○○路西往東方向第二車道行駛，其明知汽車在
    同一車道行駛時，除擬超越前車外，後車與前車之間應保持
    隨時可以煞停之距離；且其明知所駕駛之車輛為營業大客車
    ，應隨時注意車內站立之乘客安全，不可貿然加速或緊急煞
    車，以免造成乘客因重心不穩而跌倒受傷；而依當時情形，
    客觀上並無不能注意之情事，其於行經臺北市○○○路○段
    明曜百貨前時，已見其前方同一車道內另有同公司同事所駕
    駛之車牌號碼AH-996號營業大客車行駛在前，且與該車尚有
    相當距離，車內乘客即原告王雅茵按停車鈴，並起身走至駕
    駛座旁刷卡準備下車，原告雙手分別抓住右側不銹鋼立柱及
    左側護欄，以維護自身安全，被告劉吉庭則準備將車切往第
    三車道，但其在切換至第三車道時，前方之車牌號碼AH-996
    號營業大客車在第二車道、第三車道間不停來回變換車道，
    被告劉吉庭見狀，竟仍疏未注意與前車保持適當之安全距離
    ，反而在切換車道時突然加速行駛，致其所駕駛之上開車輛
    瞬間逼近行駛在前之車牌號碼AH-996號大客車，其繼而採取
    緊急煞車之措施，致原告雖已用雙手抓取兩邊不銹鋼立柱及
    護攔，仍因被告劉吉庭前開突然加速行駛加上既急且猛之煞
    車動作，而重心不穩往前傾倒，撞擊投幣箱及擋風玻璃，原
    告因而受有車禍併頸部鈍傷及兩下肢與右上恥骨部鈍瘀傷之
    傷害。爰依民法第184條第1項、第188條第1項、第191條之2
    、第193條第1項、第195條第1項侵權行為法律關係請求被告
    劉吉庭與其僱用人即被告三重客運連帶賠償原告醫療費用新
    臺幣（下同）100,000元、復健費用300,000元及精神慰撫金
    20 0,000元等語。
  (二)為此聲明：
  1.被告應連帶給付原告600,000元，及自98年6月17日起至清償
    日止，按年息5﹪計算之利息。
  2.原告願以現金或可轉讓銀行定期存單供擔保，宣告假執行。
二、被告則辯以：
  (一)本件事故原告已自訴外人新安東京海上產物保險股份有限公
    司領取強制汽車責任保險金23,875元，依強制汽車責任保險
    法第32條之規定，應予扣除。
  (二)本件事故發生前，因行駛在前之車牌號碼AH-996號大客車欲
    靠站停車，被告劉吉庭為保持安全距離，只得依序減速進站
    而輕踩煞車，被告劉吉庭當時並未超速行駛，亦減速慢行，
    並非未保持安全距離以致原告受傷。
  (三)如認被告劉吉庭駕車確有過失，但被告三重客運應徵駕駛員
    時，被告劉吉庭經體檢合格，亦領有營業大客車駕駛執照多
    年，被告三重客運就選任被告劉吉庭擔任駕駛員部分，已盡
    相當之注意。且被告三重客運自成立以來，為提升服務品質
    ，於新進駕駛員進入公司時，即舉辦職前訓練，於工作期間
    勤作考核，安排行車安全教育訓練講習課程，並對駕駛員進
    行心理測驗及藥物檢驗，被告三重客運對於監督被告劉吉庭
    執行職務亦已盡相當注意，依民法第188條第1項但書規定，
    被告三重客運應無須負擔連帶賠償責任。
  (四)縱被告劉吉庭、三重客運公司應負侵權行為連帶損害賠償責
    任，但原告請求醫療費用100,000元部分，並未提出足額單
    據證明，且原告因本件事故所受之傷害為頸部輕微鈍傷、下
    肢鈍瘀傷、右上恥骨鈍瘀傷，其左胸及腳部並未受傷，且無
    需復健。但原告提出之單據多為精神科、神經內科、眼科、
    骨科、家醫科、腰椎、下背部等醫療費用，並非因本件事故
    所支出之必要費用，與本件事故發生並無因果關係，被告無
    須賠償。原告請求之醫療費用，如有中央健康保險局部分負
    擔者，依全民健康保險法第82條之規定，不得請求被告連帶
    賠償。再原告並無至中醫診所治療之必要，故其請求被告賠
    償其至中醫診所治療之費用，並無理由。原告曾於94年7月
    接受胃癌切除手術，衡情癌症病人經常有身體不適，神經痛
    之現象，故原告主張因神經痛、下背痛而請求賠償云云，並
    無依據。原告請求短背架、濕熱墊合計6,420元，與本件事
    故並無因果關係。又原告於本件事故發生時，眼部並未受傷
    ，另林青穀家庭醫學專科診所（以下簡稱「林青穀家醫診所
    」）函覆原告自98年7月3日起疑似右鞏膜出血至該診所就診
    ，財團法人中心診所醫院（以下簡稱「中心診所」）病歷資
    料亦顯示原告於98年7月2日及98年7月3日曾至該院眼科就診
    ，但此均與本件事故發生已相隔數日，難認有因果關係。且
    依卷附中心診所98年6月17日急診護理評估表所載，原告之
    病史有精神疾病、高血壓、脊椎側彎等，足見原告本即因脊
    椎側彎而走路跛行，其至骨科及精神科看診之醫療費用支出
    ，實與本件事故無因果關係。至康和中醫診所函覆原告自99
    年5月11日因腰椎退化引起右側坐骨神經痛、右大腿外側疼
    痛等疾病至該院就診，原告當時係自訴遭車禍事故撞傷，但
    該院亦稱坐骨神經痛亦可能造成大腿疼痛，足證原告下肢疼
    痛、坐骨神經痛係因腰椎退化所致，與本件事故無關。至原
    告復健費用300,000元部分，並未提出充分單據為憑，且其
    提出中心診所98年12月11日診斷證明書上記載：「腰椎退化
    關節炎併第三、四節腰椎與第五腰椎第一薦椎間脊椎滑落症
    併脊椎狹窄症」，且載明長期在該院復健與藥物治療無關等
    語，足證其復健係為治療腰椎退化關節炎之舊疾，與本件事
    故無關。又被告劉吉庭月薪僅4至5萬元，教育程度不高，尚
    須扶養父、母（為身心障礙人士）、配偶及兩名子女，經濟
    困窘，而被告三重客運因油價上漲，捷運開通，營運狀況不
    甚理想，無力給付巨額賠償，原告請求之精神慰撫金金額過
    高，應予減少。又縱被告劉吉庭駕車行為確有過失，但原告
    尚未到達下車站牌，即提前起立至前車門等待下車，亦未握
    緊車上柱子，以致跌倒受傷，亦與有過失，並可與被告劉吉
    庭之過失相抵，以減輕或免除被告之賠償責任等語，資為抗
    辯。
  (五)為此聲明：
  1.原告之訴及假執行之聲請均駁回。
  2.如受不利判決，願供擔保請准宣告免為假執行。
三、兩造不爭執之事項：
  (一)被告劉吉庭受僱於被告三重客運擔任營業大客車之司機，平
    日以載運客人為其業務，為從事駕駛業務之人，被告劉吉庭
    於98年6月17日下午1時40分許，駕駛車牌號碼470-FN營業大
    客車，沿臺北市○○○路西往東方向第二車道行駛，於行經
    臺北市○○○路○段明曜百貨前時，見其前方同一車道內另
    有同公司同事所駕駛之車牌號碼AH-996號營業大客車行駛在
    前，且車內乘客即原告王雅茵按停車鈴，並起身走至駕駛座
    旁刷卡準備下車，被告劉吉庭則準備將車切往第三車道，但
    其在切換至第三車道時，前方之車牌號碼AH-996號營業大客
    車在第二車道、第三車道間不停來回變換車道，被告劉吉庭
    在切換車道之瞬間逼近行駛在前之車牌號碼AH-996號大客車
    時緊急煞車，致原告重心不穩往前傾倒，不慎撞擊投幣箱，
    因而受有頸部鈍傷及兩下肢與右上恥骨部鈍瘀傷之傷害，此
    並有中心診所驗傷診斷書1件在卷可證（見本院99年度司北
    調字第1號卷第9頁）。
  (二)被告劉吉庭因上開車禍事故，遭本院刑事庭以99年度交易字
    第393號過失傷害案件判處有期徒刑2月，得易科罰金，此並
    有該判決1件附卷可稽（見本院卷第105至109頁）。
  (三)原告已領取訴外人新安東京海上產物保險公司給付之強制汽
    車責任險保險金23,875元，此有本院言詞辯論筆錄1件為證
    （見本院卷第93頁背面）。
四、本件之爭點及本院得心證之理由
    本件原告主張被告劉吉庭與三重客運應就其等過失傷害行為
    所受之損害負擔連帶賠償責任，被告均否認之，並以前詞置
    辯。是本件兩造爭執之處厥為：(一)原告於事故發生時，是否
    撞擊擋風玻璃？(二)原告是否因被告劉吉庭未保持安全距離及
    緊急煞車之過失駕駛之侵權行為受有損害，其請求被告劉吉
    庭依民法第184條第1項負損害賠償，是否有理？(三)被告三重
    客運是否已盡選任、監督之僱用人注意義務，原告請求被告
    三重客運依民法第188條第1項負擔連帶賠償責任，是否有理
    ？(四)原告請求被告賠償下列費用，共計60萬元，是否有理？
    (1)醫療費用10萬元。(2)車禍事故復健費用30萬元。(3)精神慰
    撫金20萬元。(五)原告就本件事故之發生，是否與有過失？原
    告請求賠償金額應為若干？茲分述如下：
  (一)原告於事故發生時，是否撞擊擋風玻璃？
    本件經本院依職權調閱本院99交易字第393號刑事卷宗核閱
    後，依卷附行車紀錄器翻拍光碟照片，雖無法看出原告是否
    有撞擊到被告劉吉庭駕駛之營業用大客車之擋風玻璃，此有
    照片10張附卷可參（見臺灣臺北地方法院檢察署99年度他字
    第773號卷第29至38頁），然原告於警詢中已指稱：「駕駛
    員緊急煞車，造成我衝撞到投幣箱，頭部則撞到擋風玻璃」
    等語（見臺灣臺北地方法院檢察署99年度他字第773號卷第
    24頁），被告亦於檢察官偵查中自承：「我有看到告訴人（
    即原告）是撞到擋風玻璃」等語（見臺灣臺北地方法院檢察
    署99年度他字第773號卷第51頁），核與原告證詞相符，是
    原告主張其於被告劉吉庭緊急煞車時，往前撞擊到投幣箱及
    擋風玻璃一節，應可採信。
  (二)原告是否因被告劉吉庭未保持安全距離及緊急煞車之過失駕
    駛之侵權行為受有損害，其請求被告劉吉庭依民法第184條
    第1項負損害賠償，是否有理？
  1.按因故意或過失不法侵害他人之權利者，負損害賠償責任，
    故意以背於善良風俗之方法，加損害於他人者亦同，民法第
    184條第1項定有明文。查原告主張被告劉吉庭於前揭時地，
    駕駛上開營業大客車搭載原告，因一時緊急煞車，致起身站
    在駕駛座旁之原告撞擊投幣箱及擋風玻璃，於當日驗傷發現
    受有車禍併頸部鈍傷及兩下肢與右上恥骨部鈍瘀傷之傷害等
    情，業據原告提出中心診所診斷證明書1紙附卷供參（見本
    院99年度司北調字第1號卷第9頁）為證，並經本院依職權調
    閱99年度交易字第393號刑事卷宗核閱在案。
  2.原告就其搭乘被告所駕駛之上開營業大客車受傷之經過，於
    警詢時指稱：伊在98年6月17日13時40許，在頂好站上車，
    準備在阿波羅大廈站下車，途中駕駛員超速駕駛，同時未與
    前車巴士保持安全距離，車子開到忠孝東路4段明曜百貨前
    ，我已起身走到投幣箱前等下車，但被告劉吉庭緊急煞車，
    造成我衝撞到投幣箱，頭部則撞到擋風玻璃，右側大腿撞及
    刷卡板造成至今不良於行等語（見臺灣臺北地方法院檢察署
    99年度他字第773號卷第23至24頁）。參諸被告劉吉庭於偵
    查中提供之行車紀錄光碟經本院刑事庭當庭勘驗結果，認：
    被告劉吉庭原行駛於忠孝東路西往東之第二車道，其前方另
    有1台三重客運營業大客車，行駛於同一車道，且兩車仍有
    相當之距離（翻拍照片1）。於聽到停車鈴聲音時，被告開
    始切換至第三車道（翻拍照片2、6）。原行駛在被告前方的
    三重客運車輛，亦開始切換車道到第三車道，但並未完全切
    入第三車道，而在第二車道、第三車道間來回移動（翻拍照
    片3）。於此同時告訴人由座位起身走到駕駛人旁刷卡，右
    手抓住右側立柱，左手抓住左側護欄（翻拍照片7）。被告
    與前車距離突然變近，告訴人身體往前傾並大叫，被告則對
    告訴人說抱歉，對不起（翻拍照片8、13、4、10、14），告
    訴人掀開裙子查看傷勢（參翻拍照片16），此有勘驗筆錄及
    翻拍照片共16張在卷可稽（見本院99年度交易字第393號刑
    事卷宗第18頁背面、第22至26頁）。則由上開光碟紀錄可知
    在被告劉吉庭緊急煞車前，並未見有任何車輛超車之情事。
    而被告劉吉庭亦於刑事庭中自承自第二車道變換至第三車道
    時確實有加速等情不諱（見本院99年度交易字第393號刑事
    卷宗第19頁背面），足認原告於警詢時所為之陳述，應與事
    實相符而可採信。是本件事故之發生，主要係因被告劉吉庭
    不當加速，致與前車距離不足，進而實施緊急煞車，致原告
    往前傾倒撞擊投幣箱及擋風玻璃而受傷。被告辯稱其有保持
    安全距離，是前車不當超車導致伊緊急煞車云云，尚難採信
    。又被告劉吉庭駕駛上開營業大客車，而領有適當之駕駛執
    照，為維車內乘客之安全，自應注意與前車保持適當之安全
    距離，不可任意不當加速，並進而為緊急煞車，以免造成乘
    客因重心不穩而跌倒受傷，而當時客觀上並無不能注意之情
    事，被告劉吉庭竟疏未注意，已見前車與其所駕駛之車輛間
    距縮短，且前車在第二、三車道間左右移動，原告亦已起身
    站立在駕駛座旁等候下車，竟仍不當加速逼進前車，繼而緊
    急煞車，造成原告因其既急且猛之煞車，以致重心不穩往前
    傾倒，並撞擊投幣箱及擋風玻璃，因而受有傷害。被告劉吉
    庭就本件車禍事故之發生，確有過失，且與原告當時所受傷
    害結果具有相當因果關係。原告依民法第184條第1項侵權行
    為法律關係請求被告劉吉庭負損害賠償責任，實屬有據。
  (三)被告三重客運是否已盡選任、監督之僱用人注意義務，原告
    請求被告三重客運依民法第188條第1項負擔連帶賠償責任，
    是否有理？
    按受僱人因執行職務，不法侵害他人之權利者，由僱用人與
    行為人連帶負損害賠償責任。但選任受僱人及監督其職務之
    執行，已盡相當之注意或縱加以相當之注意而仍不免發生損
    害者，僱用人不負賠償責任，民法第188條第1項亦有明文。
    查被告劉吉庭為被告三重客運之受僱人，被告三重客運對於
    被告劉吉庭執行職務過程中，不法侵害原告之權利，揆諸前
    揭規定，自應與被告劉吉庭負連帶賠償責任。雖被告三重客
    運辯稱已就選任及監督受僱人職務之執行已盡相當之注意云
    云，然被告三重客運為專業客運公司，對於僱用之駕駛員於
    駕駛時應不得不當加速，致與前車距離不足，進而緊急煞車
    ，以防止車上乘客因重心不穩而跌倒受傷等節，本應加強教
    育宣導，但被告劉吉庭於執行職務時，仍未注意此節，以致
    發生原告受傷之結果，顯見被告三重客運對於監督受僱人職
    務之執行，仍未盡相當之注意義務，被告三重客運自不得以
    此解免其連帶賠償責任。是原告依民法第188條第1項主張被
    告三重客運應與被告劉吉庭負連帶賠償責任，亦屬有理。
  (四)原告請求被告賠償下列費用，共計60萬元，是否有理？
    按故意或過失不法侵害他人之身體或健康者，對於被害人因
    此喪失或減少勞動能力或增加生活上之需要時，應負賠償責
    任，民法第193條第1項定有明文。復按不法侵害他人之身體
    、健康，被害人雖非財產上之損害，亦得請求賠償相當之金
    額，民法第195條第1項亦有明文。查原告主張其所受之損害
    ，與被告劉吉庭、三重客運之過失行為間有相當因果關係，
    已如前述，原告依侵權行為之法律關係，請求被告劉吉庭、
    三重客運負連帶賠償之責，即屬有據。茲就原告請求之項目
    及金額，逐項審酌如下：
  1.醫療費用10萬元及復健費用30萬元：
    原告於事故發生當日即98年6月17日前往中心診所驗傷，經
    醫師判斷受有車禍併頸部鈍傷及兩下肢與右上恥骨部鈍瘀傷
    之傷害，則原告因本件車禍事故所受傷害之醫療，應限定於
    與本件事故有因果關係之療程，至與本件車禍事故無關之醫
    療費用，自無庸計入。查原告提出98年6月17日至98年11月
    27日中心診所之醫療費用明細及醫療單據中，外科費用為16
    ,916元、復健科費用為9,970元、骨科費用為3,720元，此有
    醫療費用明細1件及醫療費用收據存卷供參（見本院99司北
    調字第1號卷第17至19頁、本院卷第50至68頁）。另原告請
    求99年5月14日外科醫療費用750元（見本院卷第28頁）、99
    年5月14日復健科醫療費用750元（見本院卷第29頁）、99年
    4月1日外科醫療費用810元（見本院卷第36頁）、98年12月
    10日外科醫療費用370元（見本院卷第71頁）、98年12月11
    日骨科醫療費用890元（見本院卷第71頁）、98年12月31日
    外科醫療費用561元（見本院卷第73頁）、98年12月31日外
    科醫療費用370元（見本院卷第73頁），合計35,107元，應
    認與本件車禍事故有因果關係。另原告請求短背架費用4,50
    0元及濕熱墊費用1,920元，此有居家企業股份有限公司收據
    1紙存卷可證（見本院99司北調字第1號卷第13頁），應屬復
    健器材費用，與本件事故亦有因果關係，故原告請求此部分
    之費用，洵非無據。至原告請求康和中醫診所整骨費用部分
    （見本院卷第49頁），並未提出收據以供參考，費用金額亦
    不具體，故此部分費用尚難准許。另本院依職權函詢中心診
    所有關原告罹患腰椎退化性關節炎與本件事故是否有關連性
    ，該院函覆稱：「原告因腰椎疾病，長期於本院復健科門診
    治療。98年6月7日下午5點多，原告至本院急診就醫，主訴
    搭乘公車下車時未站穩撞傷，造成頸部疼痛、胸部鈍傷、左
    右下肢及右上恥骨聯合處疼痛淤傷。98年7月8日復健門診時
    ，醫師查覺病狀改變：身體側彎、走路跛行、右髖疼痛，經
    追溯發現車禍一事，再作詳細檢查，確定右髖關節有扭挫傷
    ，於是立即安排右髖部復健。上述症狀確為受傷引起，與車
    禍有關，惟腰椎退化性關節炎與車禍事故無關」，此有該診
    所99年8月19日中院字第099 00000673號函1件附卷可佐（見
    本院卷第110頁），是有關腰椎退化性關節炎等神經內科治
    療費用應與本件車禍事故無關。本院再依職權函詢林青穀家
    醫診所，原告病徵與本件事故之關連性，該診所函覆稱：「
    原告曾於98年7月3日疑似右鞏膜出血來診，98年9月10日因
    右鼠蹊部挫傷疼痛、98年10月5日因下背痛及右大腿肌肉拉
    傷、神經痛多次來診，給予藥物治療，因上述症狀第1次就
    醫日期為98年7月3日，產生上述症狀原因原告自訴98年6 月
    17日坐公車撞傷，上述症狀與98年6月17日之事故因果關係
    不甚清楚，本所無法認定」，此有該所99年8月20日青醫字
    第99082001號函1件附卷可參（見本院卷第148頁），則原告
    前往家庭醫學科治療之費用，與本件車禍事故尚難認有相當
    因果關係。本院另就原告前往精神科就診之費用是否必要部
    分，依職權函詢中心診所，該所函覆稱：「依急診護理常規
    ，護理人員於急診病患求診時須作護理評估，本院護理評估
    表首欄為病人基本資料，其中過去病史為勾選，內含精神疾
    病及高血壓等選項。原告曾多次於本院就診，當班護士詳查
    原告之就診紀錄，原告曾因睡眠障礙、焦慮等自95年11月28
    日起即陸續服用Xanax 0.5mg、Ativen 1mg、Stilnox 10 mg
    等抗焦慮及鎮定安眠藥物。原告當天就診時之血壓為160/
    85，情緒緊張焦慮，當班護士即勾選高血壓及精神疾病兩項
    ，因擔心誤解為精神重症特附註Anxiety（焦慮）。經調病
    歷詳查，98年6月17日前原告未曾於本院精神科就診，亦無
    高血壓治療紀錄」，此有該所99年10月4日中院字第0990000
    815號函1件在卷可參（見本院卷第167頁），可見原告本即
    曾服用抗焦慮及鎮定等藥物，其精神科醫療費用與本件事故
    亦應無相當因果關係。又本院就原告眼部疾患病因依職權函
    詢中心診所，該診所函覆稱：「原告98年7月2日就診眼科門
    診，經診斷為右眼結膜下出血，此症經點眼藥治療，約1至2
    週可自動痊癒，不需連續就診，經其他眼科檢查並無特殊發
    現。若為98年6月17日車禍外傷引起，車禍時應立即出現症
    狀，不會至7月2日才發生」，此有該所99年10月18日中院字
    第09900000853號函1件存卷可憑，是原告眼部醫療費用應與
    本件車禍事故無因果關係。故原告請求精神科醫療費用3,
    660元、神經內科醫療費用1,040元、眼科醫療費用1,770元
    及家醫科醫療費用11,780元，均認與本件車禍事故無因果關
    係，其請求此部分之費用，要非有理。準此，原告請求醫療
    及復健費用共41,527元（35,107＋4,500＋1,920＝41,527
    ）為有理由，逾此部分則無理由。
  2.精神慰撫金20萬元：
    按不法侵害他人之身體、健康、名譽、自由、信用、隱私、
    貞操、或不法侵害其他人格法益而情節重大者，被害人雖非
    財產上之損害，亦得請求賠償相當之金額，民法第195條第
    1項定有明文。所謂相當，應斟酌雙方身分資力、實際加害
    程度及其影響是否重大，及被害者之身分地位與加害人經濟
    狀況等關係定之，最高法院47年台上字第1221號及51年台上
    字第223號判例可資參照。爰審酌被告劉吉庭及三重客運上
    開侵權行為致原告受有前揭傷害，暨被告劉吉庭為大客車駕
    駛，月薪約4、5萬元，被告三重客運為公司，及原告所受傷
    勢程度，認被告等應賠償原告精神慰撫金50,000元，應屬公
    允，逾此部分，則屬過高。
  3.從而，原告所受之損害總計為醫療及復健費用共41,527元及
    精神慰撫金50,000元，合計91,527元（41,527＋50,000＝91
    ,527）。
  (五)原告就本件事故之發生，是否與有過失？原告請求賠償金額
    應為若干？
    按損害之發生或擴大，被害人與有過失者，法院得減輕賠償
    金額或免除之，民法第217條第1項定有明文。查本件車禍之
    發生原因，主要係被告劉吉庭不當加速逼進前車，繼而緊急
    煞車，造成站立在車上之乘客即原告重心不穩往前傾倒，不
    慎撞擊投幣箱及擋風玻璃而受傷，原告並無肇事因素，是原
    告就本件車過之發生要無過失甚明。末按強制汽車責任保險
    之保險人依強制汽車責任保險法規定給付之保險金，視為加
    害人或被保險人損害賠償金額之一部分，加害人或被保險人
    受賠償請求時，得扣除之，強制汽車責任保險法第30條定有
    明文。經查原告於本件車禍發生後，已自強制汽車責任保險
    領取保險金共23,875元一節，為兩造所不爭執（見本院卷第
    93頁背面）。則該筆保險給付依法即應自上述原告得請求賠
    償之金額中扣除，是原告得請求被告賠償之金額經扣除已領
    取之保險給付後，被告尚應賠償原告67,652元（91,527－23
    ,875＝67,652）。
五、綜上所述，原告本於侵權行為法律關係，請求被告給付67,6
    52元，及自事故發生日即98年6月17日起至清償日止，按年
    息5﹪計算之利息，為有理由，應予准許，逾此部分之請求
    ，則無理由，應予駁回。
六、兩造陳明願供擔保，分別聲請宣告假執行或免為假執行，經
    核如主文第1項所示部分，所命給付之金額未逾50萬元，應
    由本院依民事訴訟法第389條第1項第5款依職權宣告假執行
    ，並依被告之聲請，准被告預供如主文第4項所示擔保金額
    免為假執行，至原告敗訴部分，其假執行之聲請即失所附麗
    ，應併予駁回。
七、本件事證已臻明確，兩造其餘攻擊、防禦方法及所為之立證
    ，經核與判決之結果不生影響，毋庸逐一論述，併予敘明。
八、據上論結，本件原告之訴為一部有理由，一部無理由，依民
    事訴訟法第79條、第85條第2項、第389條第1項第5款、第39
    2條第2項，判決如主文。
中    華    民    國    99    年    12    月    17    日
                  民事第六庭  法  官     郭顏毓
以上正本係照原本作成。
如對本判決上訴，須於判決送達後20日內向本院提出上訴狀。如
委任律師提起上訴者，應一併繳納上訴審裁判費。
中    華    民    國    99    年    12    月    20    日
                              書記官     林政彬

司法院資訊處製作；財團法人民間司法改革基金會備份。
